【裁判字號】    97,重上,103
【裁判日期】    980408
【裁判案由】    分配表異議之訴
【裁判全文】
臺灣高等法院民事裁定                 97年度重上字第103號
上  訴  人  泰益紡織股份有限公司
法定代理人  甲○○
訴訟代理人  乙○○
複  代理人  蔡文燦律師
被  上訴人  丙○○
訴訟代理人  林良財律師
複  代理人  李明哲律師
上列當事人間分配表異議之訴事件，本院裁定如下：
    主  文
本件於台灣桃園地方法院96年度重訴字第194號分配表異議之訴
事件終結前，停止訴訟程序。
    理  由
一、按訴訟全部或一部之裁判，以他訴訟之法律關係是否成立為
    據者，法院得在他訴訟終結前，以裁定停止訴訟程序，民事
    訴訟法第182條第1項定有明文。又，訴訟全部或一部之裁判
    ，以他訴訟之法律關係是否成立為據者，係指他訴訟之法律
    關係是否成立，為本件訴訟先決問題者而言（最高法院18年
    上字第56號判例意旨參照）。
二、經查：
    (一)、按分配表異議之訴，為債權人或債務人對於分配表不同
        意，聲明異議，因他債權人或債務人有反對之陳述，致
        異議未終結者，由聲明異議人對為反對陳述之債權人或
        債務人提起之訴訟（強制執行法第39條、第41條參照）
        。準此可知，提起分配表異議之訴係在解決已合法參與
        分配之債權人內部彼此間對應受分配金額之爭議（最高
        法院93年度台抗字第123號裁定意旨參照）。故提起分
        配表異議之訴之聲明異議人，若為債權人時，其債權是
        否合法存在，自為分配表異議之訴之先決問題。
    (二)、本件被上訴人起訴主張：訴外人宏地紡織股份有限公司
        （下稱宏地公司）、宏梅國際開發有限公司（下稱宏梅
        公司）分別將所有坐落桃園縣蘆竹鄉○○段665地號土
        地、同段665-86地號土地（下稱系爭665地號土地、66
        5-86地號土地），共同設定最高限額新台幣（下同）60
        00萬元抵押權予伊，作為宏地公司、吳俊宏向伊借款之
        擔保。嗣因其等並未依約清償債務，經伊執拍賣抵押物
        裁定為執行名義，聲請強制執行（即原法院95年度執字
        第19046號強制執行事件）拍賣系爭665地號、665-86地
        號土地，且分別以1760萬元、1840萬元拍定，並經原法
        院執行處各以該地號之土地拍定價格，依序製作分配表
        一、二；上訴人雖原為系爭665地號土地之第一順位抵
        押權人，但已因清償而塗銷前開抵押權，然前開分配表
        一卻仍將其列為第一順位抵押權人並足額受償抵押債權
        1200萬元，致伊第二順位抵押債權6000萬元，僅受分配
        21萬3890元，爰依強制執行法第41條規定，求為判決將
        前開分配表一所示上訴人應受分配1200萬元抵押債權剔
        除，並將該1200萬元分配予伊等情，有卷附起訴狀、分
        配表、系爭665地號土地登記謄本可憑（見原審卷第4至
        7頁、第13至15頁、第19至22頁）。足徵被上訴人提起
        本件分配表異議之訴，顯係以其與宏地公司、吳俊宏間
        有抵押權所擔保之債權存在，始有受領上訴人依分配表
        一所列債權額1200萬元之權利保護必要甚明。
    (二)、是以，宏地公司、宏梅公司另向原法院以被上訴人與宏
        地公司間原抵押權所擔保之債權已因清償而消滅為由，
        提起分配表異議之訴，求為判決將前開分配表一、二所
        列被上訴人之設定抵押債權原本6000萬元、不足受分配
        抵押債權原本5978萬6110元均予以剔除（見本院卷第13
        1至136頁原法院96年度重訴字第194號民事判決）等情
        以觀，可徵本件民事訴訟之裁判，要係以另案即原法院
        96年度重訴字第194號分配表異議之訴事件之法律關係
        是否成立為據，而該事件尚未確定（見本院卷第143頁
        民事聲明上訴狀），故本院認於該事件終結前，實有裁
        定停止本件民事訴訟程序之必要。
三、依首開法條裁定如主文。
中    華    民    國    98    年    4     月    8     日
                    民事第十三庭
                        審判長法  官 黃騰耀
                              法  官 陳姿岑
                              法  官 楊絮雲

正本係照原本作成。
如不服本裁定，應於收受送達後10日內向本院提出抗告狀，並應
繳納抗告費新台幣１千元。
中    華    民    國    98    年    4     月    8     日
                              書記官 李華安

司法院資訊處製作；財團法人民間司法改革基金會備份。
